臺灣高雄地方法院刑事裁定　　　　　　 100年度聲判字第87號
聲　請　人　洪泥瓊　52歲民.
即　告訴人
代　理　人　孫志鴻律師
被　　　告　劉　萍
上列聲請人因告訴被告傷害等案件，不服臺灣高等法院高雄分院
檢察署檢察長駁回再議之處分（原處分案號：100 年度上聲議字
第1501號），聲請交付審判，本院裁定如下：
    主  文
聲請駁回。
    理  由
一、聲請交付審判意旨略以：聲請人即告訴人洪泥瓊（下稱告訴
    人）與莊振財係配偶關係，被告劉萍明知莊振財為有配偶之
    人，竟長期與之相姦，莊振財之2  位子女明確知悉，惟渠2
    人礙於父親顏面及父子關係破裂而卻步，又莊振財之證詞，
    袒護被告，並曾自稱「當天其載被告要去延吉街牽車」等語
    ，足證其與被告確有親密之關係存在，惟原檢察官未詳加斟
    酌，即認被告之相姦罪嫌不足，其認事自有違誤。又告訴人
    因被告與莊振財相姦，乃於99年7 月2 日前往被告住處，期
    能勸退被告，詎被告竟傷害告訴人，致告訴人受有右肩挫擦
    傷、右肘擦傷、左頰挫傷、左側第五指挫傷之傷害，而兩造
    發生衝突時，被告倘出於防衛自己身體，逕可快步離開，況
    莊振財亦在旁扶助被告，而無須動手毆打告訴人，足證被告
    確有傷害告訴人之故意，並非單純防衛。且被告犯後態度甚
    為惡劣，並佯裝弱勢以博取莊振財之憐惜，原檢察官輕視聲
    請人所受之傷勢，即採信與被告有曖昧關係之莊振財之證詞
    ，顯屬偏頗而不客觀。原檢察官對被告為不起訴之處分，上
    級檢察署檢察長復駁回告訴人再議之聲請，難令告訴人心服
    ，爰依法聲請交付審判等語。
二、按告訴人不服上級檢察署檢察長或檢察總長認再議為無理由
    而駁回聲請再議之處分，得於接受處分書後10日內委任律師
    提出理由狀，向該管第一審法院聲請交付審判，刑事訴訟法
    第258 條之1 定有明文。該條規定聲請人得向法院聲請交付
    審判，係對於檢察官起訴裁量權之外部監督機制，基於審判
    機關應與偵查機關分離，以維審判機關之中立性，聲請交付
    審判制度並非偵查之延伸，法院審查聲請交付審判案件時，
    應以審查檢察官所為不起訴處分是否合法適當為限，即檢察
    官對於告訴人所指訴不利被告之事證，是否未經調查或審酌
    ；不起訴處分書所載理由有無違背經驗、論理法則之情形。
    法院於審查聲請交付審判案件時，得為調查證據之範圍，應
    以偵查中曾顯現之證據為限，不應再為調查告訴人另行提出
    之證據，亦不得蒐集偵查卷宗以外之證據，否則無異使法院
    兼任檢察官，造成審判機關與偵查機關不分之情形。又法院
    裁定交付審判如同檢察官提起公訴，同須以卷存之證據資料
    ，已足認被告有刑事訴訟法第251 條第1 項所定應提起公訴
    之犯罪嫌疑，始得裁定交付審判。如案件仍須再行蒐證偵查
    ，因交付審判審查制度未如再議制度定有得續行偵查之規定
    ，法院仍應依同法第258 條之3 第2 項前段規定，裁定駁回
    交付審判之聲請。
三、經查：
（一）相姦罪部分
    1.告訴人指稱與莊振財為配偶關係，結婚多年，因莊振財常
      徹夜不歸、行為反常、無心事業，告訴人經多方調查得知
      被告劉萍與莊振財相姦，而認被告涉犯刑法第239 條之相
      姦罪嫌。被告堅決否認有何相姦犯行，辯稱：伊與莊振財
      並無相姦行為等語。
    2.告訴人雖指稱被告涉犯相姦罪嫌，然並無明確指述被告與
      莊振財發生性行為之時間、地點、次數，且於偵查中歷次
      傳喚，均未到庭陳述，僅有告訴代理人到庭陳稱欲補呈書
      狀云云（調偵卷第6 頁），然遍查偵卷資料，告訴代理人
      始終未提出與被告犯行有關書狀，另告訴人於偵查中亦未
      提出可證明相姦犯行之證據如錄影、錄音以供調查，更未
      曾聲請傳喚莊振財之2 名子女作證，而證人莊振財則於偵
      查中到庭具結證稱：伊並未與被告發生性行為等語明確（
      調偵卷第10頁），又證人莊振財雖證稱：99年7 月2 日伊
      載被告要去延吉街牽車等語（調偵卷第10頁），然通姦、
      相姦罪之成立，須有法定婚姻關係外之合意性交行為，告
      訴人以莊振財前開證述逕論莊振財與被告確有親密之關係
      存在，尚屬欠據，被告有無告訴人所指相姦犯行，顯有可
      疑。
（二）傷害罪部分
   1. 告訴人指稱於99年7 月2 日在被告住處，遭被告毆打，致
      受有右肩挫擦傷、右肘擦傷、左頰挫傷、左側第五指挫傷
      之傷害，並提出高雄醫學大學附設中和紀念醫院之診斷證
      明書1份為證（他字卷第12頁），因認被告涉有刑法第277
      條第1 項傷害罪嫌。被告堅決否認有何傷害犯行，而以當
      天係遭告訴人毆打等語置辯。
   2. 證人莊振財於偵查中具結證稱：「當天我騎機車載被告要
      去延吉街牽她的車，看到告訴人的機車停在巷口等，告訴
      人看到他們，就直接將被告拖下來打。」等語（調偵卷第
      10頁）；被告亦供稱：當日告訴人一直抓伊頭髮，把伊壓
      在地上，所以伊有咬告訴人，但沒有揮拳或推伊等語（調
      偵卷第7 頁），而被告當日亦受有頭部外傷併前額血腫之
      傷害，有高雄醫學大學附設中和紀念醫院之診斷證明書1
      份在卷可憑（他字卷第11頁）。依證人莊振財所述及被告
      傷勢，被告應係遭告訴人對其身體之不法侵害，而出於防
      衛自己身體法益之行為。復參酌告訴人所受傷害為擦、挫
      傷，由告訴人當時將被告自機車上拉下之攻擊方法及其緩
      急情勢，與告訴人及被告之傷勢判斷，堪認被告所為之防
      禦行為，應有其必要且並未過當，屬正當之防衛行為，自
      難以傷害罪責相繩。至告訴人以兩造發生衝突時，被告倘
      出於防衛自己身體，逕可快步離開，況莊振財亦在旁扶助
      被告，而無須動手毆打告訴人，足證被告確有傷害告訴人
      之故意，並非單純防衛云云，然依告訴人當時將被告自機
      車上拉下之攻擊方法且事出突然，難認被告遭告訴人壓制
      在地上時，可以快步離開之消極方式躲避告訴人之攻擊，
      是告訴人前開所指，要非可採。
（三）故原檢察官就被告涉嫌相姦罪部分，以罪嫌不足為由；就
      涉嫌傷害罪部分，認被告之反擊行為係屬正當防衛且未過
      當，而為不起訴處分，及上級檢察署檢察長認告訴人聲請
      再議為無理由，而駁回再議之處分，即無違誤。
四、綜上所述，告訴人於偵查中對被告所為指摘，業經檢察官詳
    為調查及斟酌，經核全案卷證，亦未發現前開臺灣高雄地方
    法院檢察署檢察官不起訴處分及臺灣高等法院高雄分院檢察
    署檢察長處分有何違背經驗法則、論理法則或其他證據法則
    ，是聲請人指摘駁回再議之處分違法不當而求予交付審判，
    即無理由，應予駁回。
據上論斷，應依刑事訴訟法第258 條之3 第2 項前段，裁定如主
文。
中    華    民    國   100    年    11    月    15    日
                  刑事第十六庭  審判長法  官  施柏宏
                                      法  官  林柏壽
                                      法  官  陳美芳
以上正本係照原本作成。
本裁定不得抗告。
中    華    民    國   100    年    11    月    15    日
                                      書記官  陳鈺甯